---
title: "10-de-precariedad"
author: "Gaspo y Agus"
date: "2025-02-04"
output: html_document
---

```{r setup, include=FALSE}
knitr::opts_chunk$set(echo = FALSE, message = FALSE)
```
```{r, message = FALSE}
## Cargamos librerias:
library(tidyverse)
library(openxlsx)
library(readxl)
library(eph)
library(plotly)
library(flexdashboard)
library(usethis)
library(haven) #para 2014 en formato stata si lo descargo de indec: data_spss <- read_sav("ruta/del/archivo.sav")

#EN TERMINAL
#git config --global user.name "agustoromero"
#git config --global user.email "agus.romer.98@gmail.com"
```

##Sector Informal clase 3:

-Asalariado/a en establecimientos de hasta 5 personas

-Cuentapropistas no profesionales (con ocupación de baja calificación)

-Trabajador/a familiar sin salario

-Patrones no profesionales en establecimientos de hasta 5 personas


```{r, include=FALSE, message = FALSE}
##Defino variables
variables <- c("CODUSU","NRO_HOGAR","COMPONENTE","ANO4","TRIMESTRE", "AGLOMERADO","REGION", "CH03","CH04","CH06","ESTADO","CAT_OCUP","CAT_INAC","PP04A",                "PP04B_COD","PP07H","P21","P47T","PONDERA","PP04D_COD","PP04C",                "PP07A","PP07C","PP05B2_ANO","PP04B3_ANO","PP07E","NIVEL_ED","PONDIIO","PP04C","PP03G","PP3E_TOT") 
```

```{r, include=FALSE, message = FALSE}
## Importo bases
eph_2014_t2 <-eph::get_microdata( year = 2014, period = 2, type = "individual", vars =  c("CODUSU","NRO_HOGAR","COMPONENTE","ANO4","TRIMESTRE", "AGLOMERADO", "REGION",                       "CH03","CH04","CH06","ESTADO","CAT_OCUP","CAT_INAC","PP04A",              "PP04B_COD","PP07H","P21","P47T","PONDERA","PP04D_COD","PP04C",                "PP07A","PP07C","PP05B2_ANO","PP04B3_ANO","PP07E","NIVEL_ED","PP04C","PP03G","PP3E_TOT") , destfile = NULL ) #variables, sin PONDIIO e impide sacar el ingreso

eph_2024_t2 <-eph::get_microdata( year = 2024, period = 2, type = "individual", vars = variables, destfile = NULL )

organize_labels(eph_2014_t2, type = "individual")
organize_labels(eph_2024_t2, type = "individual")
```
Población según:

Máximo nivel educativo alcanzado
Tamaño de establecimiento
Percepción de descuento jubilatorio
Trabajo a tiempo parcial o completo
Trabajo con duración establecida

```{r}
asalariados_2014_t2 <- eph_2014_t2 %>%
  filter(ESTADO == 1, CAT_OCUP == 3) %>% # Ocupados asalariados
  mutate(
    nivel.ed = factor(
      case_when(NIVEL_ED %in% c(7,1,2,3) ~ "Menor a Secundaria",
                NIVEL_ED %in% c(4,5) ~ "Secundaria Completa",
                NIVEL_ED == 6 ~ "Superior Completo",
                TRUE ~ "Ns/Nr"),
      levels = c("Menor a Secundaria","Secundaria Completa","Superior Completo")),
    tamanio.establec = factor(
      case_when(PP04C %in% 1:6  ~ "Pequeño",
                PP04C %in% 7:8  ~ "Mediano",
                PP04C %in% 9:12 ~ "Grande",
                PP04C %in% 99   ~ "Ns/Nr"),
      levels = c("Pequeño","Mediano","Grande","Ns/Nr")),
    descuento_jubil = case_when(PP07H == 1 ~ "Si",
                                PP07H == 2 ~ "No"),
    part.time.inv = case_when(PP3E_TOT < 35 & PP03G == 1 ~ "Si",
                             TRUE ~ "No"),
    tiempo.determinado = case_when(PP07C ==  1 ~ "Si",
                                   TRUE ~ "No"))

asalariados_2024_t2 <- eph_2024_t2 %>%
  filter(ESTADO == 1, CAT_OCUP == 3) %>% # Ocupados asalariados
  mutate(
    nivel.ed = factor(
      case_when(NIVEL_ED %in% c(7,1,2,3) ~ "Menor a Secundaria",
                NIVEL_ED %in% c(4,5) ~ "Secundaria Completa",
                NIVEL_ED == 6 ~ "Superior Completo",
                TRUE ~ "Ns/Nr"),
      levels = c("Menor a Secundaria","Secundaria Completa","Superior Completo")),
    tamanio.establec = factor(
      case_when(PP04C %in% 1:6  ~ "Pequeño",
                PP04C %in% 7:8  ~ "Mediano",
                PP04C %in% 9:12 ~ "Grande",
                PP04C %in% 99   ~ "Ns/Nr"),
      levels = c("Pequeño","Mediano","Grande","Ns/Nr")),
    descuento_jubil = case_when(PP07H == 1 ~ "Si",
                                PP07H == 2 ~ "No"),
    part.time.inv = case_when(PP3E_TOT < 35 & PP03G == 1 ~ "Si",
                             TRUE ~ "No"),
    tiempo.determinado = case_when(PP07C ==  1 ~ "Si",
                                   TRUE ~ "No"))
```

```{r}
calculate_tabulates(base = asalariados_2014_t2,
                         x = "descuento_jubil",
                         weights = "PONDERA")
calculate_tabulates(base = asalariados_2024_t2,
                         x = "descuento_jubil",
                         weights = "PONDERA")
```
```{r}
calculate_tabulates(base = asalariados_2014_t2,
                         x = "descuento_jubil",
                         y = "nivel.ed",
                         add.totals = "both",
                         weights = "PONDERA")
calculate_tabulates(base = asalariados_2024_t2,
                         x = "descuento_jubil",
                         y = "nivel.ed",
                         add.totals = "both",
                         weights = "PONDERA")
```
```{r}
calculate_tabulates(base = asalariados_2014_t2,
                         x = "descuento_jubil",
                         y = "nivel.ed",
                         add.percentage = "col", 
                         weights = "PONDERA")
calculate_tabulates(base = asalariados_2024_t2,
                         x = "descuento_jubil",
                         y = "nivel.ed",
                         add.percentage = "col", 
                         weights = "PONDERA")
```
```{r}
precariedad_rama_24 <- eph_2024_t2%>%
  organize_caes() %>%
  filter(ESTADO == 1, CAT_OCUP == 3) %>% 
  group_by(TRIMESTRE,ANO4,caes_eph_label) %>% 
  summarise(asalariados = sum(PONDERA,na.rm = T),
            registrados = sum(PONDERA[PP07H == 1],na.rm = T),
            no_registrados = sum(PONDERA[PP07H == 2],na.rm = T),
            tasa_no_reg = no_registrados/asalariados) %>% 
  mutate(tasa_no_reg = round(tasa_no_reg,digits = 2), 
  )


precariedad_rama_14 <- eph_2014_t2%>%
  organize_caes() %>%
  filter(ESTADO == 1, CAT_OCUP == 3) %>% 
  group_by(TRIMESTRE,ANO4,caes_eph_label) %>% 
  summarise(asalariados = sum(PONDERA,na.rm = T),
            registrados = sum(PONDERA[PP07H == 1],na.rm = T),
            no_registrados = sum(PONDERA[PP07H == 2],na.rm = T),
            tasa_no_reg = no_registrados/asalariados) %>% 
  mutate(tasa_no_reg = round(tasa_no_reg,digits = 2),
 )
```
```{r}
#clase 4
aglomerados <- read_excel("Fuentes/Aglomerados EPH.xlsx")
regiones <- read_excel("Fuentes/Regiones.xlsx")
salario_y_no_registro <- eph_2024_t2 %>% 
  filter(ESTADO == 1, CAT_OCUP == 3) %>% 
  group_by(ANO4,TRIMESTRE,REGION,AGLOMERADO) %>% 
  summarise(tasa_no_reg = sum(PONDERA[PP07H == 2])/sum(PONDERA),
            salario_prom = weighted.mean(P21,PONDIIO),
            asalariados = sum(PONDERA)) %>% 
  ungroup() %>% 
  left_join(aglomerados,by = c("AGLOMERADO")) %>% 
  left_join(regiones,by = c("REGION"))

salario_y_no_registro
```
```{r}
capa1 <- ggplot(data = salario_y_no_registro,
                aes(x = salario_prom,
                y = tasa_no_reg,
                size = asalariados,
                color = Region))

capa2 <- capa1 +  
  geom_point()

capa3 <- capa2 +
  labs(title = "Salario promedio y tasa de no registro por aglomerados",
       subtitle = "31 Aglomerados. 1er Trimestre de 2019.",
       x = "Salario promedio",
       y = "Tasa de no registro")

capa3

no_reg_aglom <- capa3 +
theme_minimal()+
  guides(size = "none")+
  scale_y_continuous(labels = scales::percent_format(accuracy = 1))+
  scale_x_continuous(labels = scales::number_format(big.mark = ".",decimal.mark = ","))


no_reg_aglom
```

```{r}
grafico_final <- ggplot(data = salario_y_no_registro,
       aes(x = salario_prom,
       y = tasa_no_reg,
       size = asalariados,
       aglo = Nom_Aglo, #Aca creo un parametro del aes que depende de Nom_Aglo
       color = Region))+
  geom_point()+
  labs(title = "Salario promedio y tasa de no registro por aglomerados",
       subtitle = "31 Aglomerados. 1er Trimestre de 2019.",
       x = "Salario promedio",
       y = "Tasa de no registro")+
  theme_minimal()+
  guides(size = F)+
  scale_y_continuous(labels = scales::percent_format(accuracy = 1))+
  scale_x_continuous(labels = scales::number_format(big.mark = ".",decimal.mark = ","))

grafico_final

```

```{r}
#library(GGally)
#ggpairs(asalariados_2024_t2 %>% select(-CODUSU) %>% select(-PP04B_COD) %>% select(-PP04D_COD),  mapping = aes(color =  as.factor(CAT_OCUP)))
```

```{r}
base_ingresos <- eph_2024_t2 %>%
  left_join(regiones) %>% 
  filter(P21>0) %>% 
  mutate(Sexo = case_when(CH04 == 1 ~ "Varón",
                          CH04 == 2 ~ "Mujer")) 

#install.packages("ggridges")
#library(ggridges) 
#install.packages("ggthemes")
#library(ggthemes)
#install.packages("esquisse")
#esquisse::esquisser()

ggplot(base_ingresos, aes(x = P21, y = Sexo, fill=Sexo)) + 
  geom_density_ridges()+
  scale_fill_gdocs()+ # Elijo paleta de colores para el relleno (fill)
  scale_x_continuous(limits = c(0,60000))#Restrinjo el gráfico hasta ingresos de $60000
```
```{r}
ggplot(base_ingresos, aes(x = Region, y = P21)) +
  geom_boxplot()+
  scale_y_continuous(limits = c(0, 40000))#Restrinjo el gráfico hasta ingresos de $40000
```
```{r}

ingresos_asalariados <- asalariados_2024_t2 %>%
  left_join(regiones) %>%
  filter(P21 > 0) %>%
  mutate(
    P21 = as.numeric(P21),
    PONDIIO = as.numeric(PONDIIO),
    Sexo = case_when(CH04 == 1 ~ "Varón",
                     CH04 == 2 ~ "Mujer"),
    IngresoPonderado = P21 * PONDIIO
  )

ggplot(ingresos_asalariados, aes(x= Region, y = P21 ,fill = Region )) +
  geom_boxplot()+
  scale_y_continuous(limits = c(0, 1000000))+
  facet_wrap(vars(Sexo))
```

```{r}
ggplot(ingresos_asalariados, aes(x= Sexo, y = weighted.mean(PONDIIO(P21)), group = Sexo, fill = Sexo )) +
  geom_boxplot()+
  scale_y_continuous(limits = c(0, 100000))+
  facet_wrap(vars(Region),nrow = 1) +
  theme(legend.position = "none")

ggplot(ingresos_asalariados, aes(x = Sexo, y = P21, group = Sexo, fill = Sexo)) +
  geom_boxplot() +
  scale_y_continuous(limits = c(0, 750000)) +
  facet_wrap(vars(Region), nrow = 1) +
  theme(legend.position = "none") +
  stat_summary(fun = function(x) weighted.mean(x, w = ingresos_asalariados$PONDIIO), 
               geom = "point", 
               size = 3, 
               color = "red")
```
```{r}

```

